【裁判字號】    90,交易,141
【裁判日期】    900409
【裁判案由】    過失傷害
【裁判全文】
臺灣板橋地方法院刑事判決                          九十年度交易字第一四一號
    公  訴  人  臺灣板橋地方法院檢察署檢察官
    被      告  甲○○
右列被告因過失傷害案件，經檢察官提起公訴（九十年度偵字第二九七號），本院判
決如左：
    主  文
甲○○從事業務之人，因業務上之過失傷害人，處拘役拾日，如易科罰金以佰元
折算壹日。
    事  實
一、甲○○係「三賢旅行社」之外務員，平日需兼以騎乘機車在外收件、送件，為以
    從事駕駛為附隨業務之人，於民國八十九年十月十三日上午十一時許，騎乘牌照
    ＢＢＵ－九一七號重型機車，沿台北縣三重市重陽橋（由台北市往台北縣方向）
    下橋，往蘆洲方向行駛，應注意該路段行車速率限制時速四十公里以下行駛，及
    應注意車前狀況，隨時採取必要之安全措施，以避免危險之發生，而依當時情形
    ，又無不能注意之情形，猶貿然以時速約四十五公里之速度向前行駛，且因拉扯
    身著之雨衣，而疏未注意前方狀況，自後撞及前方由乙○○所騎乘牌照ＦＶＥ－
    一一九號重型機車，致乙○○人車倒地，並受有右肘兩處擦傷（一．五Ｘ一．五
    公分，一Ｘ一公分）、左腕擦傷（二Ｘ二公分）、右膝瘀傷（六Ｘ五公分）併擦
    傷（三Ｘ三公分）、左膝瘀傷（五Ｘ四公分）併擦傷（三Ｘ二公分）、左腕骨折
    等傷害。甲○○於肇事後，先將乙○○扶至路邊，乙○○則以電話請其先生報警
    ，於未被有偵查犯罪職權之機關或公務員發覺前，即主動向前往現場處理本件車
    禍之臺北縣警察局三重分局慈福派出所警員坦承為其肇事人而自首，嗣並接受裁
    判。
二、案經被害人乙○○訴由台北縣警察局三重分局報請台灣板橋地方法院檢察署檢察
    官偵查起訴。
    理  由
一、右揭事實，迭據被告甲○○於警訊時及偵審中坦承不諱，核與被害人乙○○指訴
    情節相符，復有診斷證明書二紙、病歷及道路交通事故調查報告表各一紙、照片
    影本四張附卷可稽。
二、按汽車行駛時，駕駛人應注意車前狀況，：：：並隨時採取必要之安全措施；又
    行車速度，：：：無標誌者，應依左列規定： (一) 在市區道路，時速不得超過
    四十公里：：：，道路交通安全規則第九十四條第三項、第九十三條第一項第一
    款分別定有明文。本件被告乃領有機車駕駛執照之機車駕駛人，經其供明在卷，
    有其駕駛執照、分局道路交通案件代保管物件臨時收據影本各一紙在卷足憑，則
    其騎車行經上開路段時，理應注意車前狀況，並隨時採取必要之安全措施，並應
    依規定之限速行車，以預防危險之發生，詎其因拉雨衣，竟疏未注意被害人乙○
    ○騎乘機車在其前方行駛，且貿然以超過規定之四十公里限速（約四十五公里）
    行駛，致其所騎乘之機車自後撞及乙○○之機車，使乙○○人車倒地，受有右肘
    兩處擦傷（一．五Ｘ一．五公分，一Ｘ一公分）、左腕擦傷（二Ｘ二公分）、右
    膝瘀傷（六Ｘ五公分）併擦傷（三Ｘ三公分）、左膝瘀傷（五Ｘ四公分）併擦傷
    （三Ｘ二公分）、左腕骨折等傷害，其有違上開道路交通安全規則之規定甚明，
    且依車禍當時之情形，並無阻礙其注意之情事，被告應注意並能注意上開道路交
    通安全規則之規定駕車，竟疏未注意，肇致本件車禍，自難辭過失之責。而被害
    人乙○○確因本件車禍受傷，已如前述，則與被告之過失行為間並有相當因果關
    係。從而，罪證明確，被告過失犯行洵堪認定。
三、被告甲○○係「三賢旅行社」之外務員，平日需兼以騎乘機車在外收件、送件，
    經其供明在卷，為以從事駕駛為附隨業務之人，被害人乙○○受有上開傷勢，已
    如前述，是核被告甲○○所為，係犯刑法第二百八十四條第二項前段之從事業務
    之人，因業務上之過失傷害人罪；公訴人認被告係犯刑法第二百八十四條第一項
    前段過失傷害罪，容有未洽，起訴法條應予變更。被告甲○○於肇事後，未被有
    偵查犯罪職權之機關或公務員發覺前，即主動向前往處理車禍之臺北縣警察局三
    重分局慈福派出所警員坦承為其肇事人而自首，亦據被告甲○○、被害人乙○○
    於本院審理中供述一致屬實，並有被告警訊筆錄附卷可按，嗣並接受本件裁判，
    為對於未發覺之罪自首而受裁判，應依法減輕其刑。爰審酌被告之過失程度、所
    生之危害、肇事後先扶被害人乙○○至路邊之態度，暨被告當庭雖願一次賠償被
    害人新台幣五萬元和解，惟仍未能為被害人所接受（見本院九十年三月二十六日
    筆錄）等一切情狀，量處如主文所示之刑。又被告行為後原刑法第四十一條之規
    定：「犯最重本刑為三年以下有期徒刑之刑之罪，而受六月以下有期徒刑或拘役
    之宣告，因身體、教育、職業或家庭之關係或其他正當事由，執行顯有困難者，
    得以一元以上三元以下折算一日，易科罰金。」，已於九十年一月四日經修正為
    刑法第四十一條第一項，該規定為：「犯最重本刑為五年以下有期徒刑之刑之罪
    ，而受六月以下有期徒刑或拘役之宣告，因身體、教育、職業或家庭之關係或其
    他正當事由，執行顯有困難者，得以一元以上三元以下折算一日，易科罰金。但
    確因不執行所宣告之刑，難收矯正之效，或難以維持法秩序者，不在此限。」，
    並於同年月十日經總統公布施行，經新舊法比較結果，修正後之新法對被告易科
    罰金之宣告並不生影響，爰適用裁判之新法諭知易科罰金之折算標準，以示懲儆
    。
據上論斷，應依刑事訴訟法第二百九十九條第一項前段、第三百條，刑法第二條第一
項前段、第二百八十四條第二項前段、第六十二條前段、第四十一條第一項，罰金罰
鍰提高標準條例第一條前段、第二條，判決如主文。
本案經檢察官黃明絹到庭執行職務。
中      華      民      國      九十        年    四      月    九      日
                                      臺灣板橋地方法院交通法庭
                                          法  官  劉  大  衛
右正本證明與原本無異
如不服本判決應於送達後十日內向本院提出上訴狀
                                          書記官  蕭  興  南
中      華      民      國      九十        年    四      月十二    日
附錄本案論罪科刑法條全文：
中華民國刑法第二百八十四條
(過失傷害罪)
因過失傷害人者，處六月以下有期徒刑、拘役或五百元以下罰金，致重傷
者，處一年以下有期徒刑、拘役或五百元以下罰金。
從事業務之人，因業務上之過失傷害人者，處一年以下有期徒刑、拘役或
一千元以下罰金，致重傷者，處三年以下有期徒刑、拘役或二千元以下罰
金。


司法院資訊處製作；財團法人民間司法改革基金會備份。
